臺灣桃園地方法院民事判決　　　　　　　93年度訴字第1663號
原　　　告　台灣省私立八德殘障教養院
法定代理人　丙○○
訴訟代理人　吳武川律師
複　代理人　甲○○○
被　　　告　八德市公所
法定代理人　丁○○
訴訟代理人　蔡榮德律師
被　　　告　八德市大興社區發展協會
法定代理人　乙○○
上列當事人間請求返還土地事件，本院於民國94年5 月26日言詞
辯論終結，判決如下：
    主  文
被告八德市大興社區發展協會應將坐落桃園縣八德市○○段第七
三地號土地上如附圖一所示編號A 部分面積三八點四八平方公尺
、B 部分面積一六點六四平方公尺、D 部分面積一點六八平方公
尺、E 部分面積九點二平方公尺之地上物拆除，將土地返還原告
。
被告八德市大興社區發展協會應將坐落桃園縣八德市○○段第五
一地號、第五三地號土地上如附圖二所示編號A 部分面積二二八
點七二平方公尺、B 部分面積六七點四二平方公尺、C –1 部分
面積三三七點五二平方公尺、C –2 部分面積九點一二平方公尺
、D –1 部分面積一四七點八八平方公尺、D –2 部分面積零點
五二平方公尺之地上物拆除，將土地返還原告及其餘共有人。
被告八德市大興社區發展協會應自民國九十三年十二月二十九日
起至返還上二項土地之日止，按年給付原告新臺幣陸仟玖佰捌拾
伍元。
原告其餘之訴駁回。
訴訟費用由被告八德市大興社區發展協會負擔百分之九十八，餘
由原告負擔。
本判決第一項於原告以新臺幣陸萬陸仟元為被告八德市大興社區
發展協會預供擔保後，得假執行。
本判決第二項於原告以新臺幣參佰陸拾萬元為被告八德市大興社
區發展協會預供擔保後，得假執行。
本判決第三項於到期後原告各為被告八德市大興社區發展協會預
供擔保新臺幣貳仟伍佰元，得假執行。
原告其餘假執行之聲請駁回。
    事  實
甲、原告方面：
一、聲明：
（一）被告八德市公所、八德市大興社區發展協會應自坐落桃園
      縣八德市○○段第73地號土地上，如附圖1 所示編號A 面
      積38.48 平方公尺、編號B 面積16.64 平方公尺、編號D
      面積1.68平方公尺、編號E 面積9.2 平方公尺、編號F 面
      積53.49 平方公尺、編號H 面積9.88平方公尺、編號I 面
      積16.32 平方公尺之地上物中遷出，並將地上物拆除，及
      將同段第93地號土地上之地上物，如附圖1 所示編號G 面
      積0.7 平方公尺之地上物拆除，將土地返還予原告。
（二）被告八德市公所、八德市大興社區發展協會應自坐落桃園
      縣八德市○○段第51地號土地上之地上物如附圖2 所示編
      號A 面積228.72平方公尺、編號B 面積67.42 平方公尺、
      編號C-1 面積337.52平方公尺、編號D-2 面積0.52平方公
      尺之地上物中遷出，並將地上物拆除。及自同段第53地號
      土地上之地上物如附圖2 所示編號C-2 面積9.12平方公尺
      、編號D-1 面積147.88平方公尺之地上物遷出，並將地上
      物拆除，將土地返還予原告及其他共有人全體。
（三）被告應自起訴狀繕本送達之翌日起，至返還土地之日止，
      按年給付原告新臺幣（下同）40,838元。
（四）訴訟費用由被告負擔。
（五）第(一)、(二)、(三)項聲明原告願供擔保，請准宣告假執行。
二、陳述：坐落桃園縣八德市○○段（下稱華興段）第73、93地
    號土地為原告所有，另坐落同市○○段（下稱麻園段）第51
    、53地號土地則為原告及其他共有人所共有。被告八德市公
    所、八德市大興社區發展協會未得原告之同意，在上開4 筆
    土地（下合稱系爭土地）上蓋有如聲明所示之地上物（下稱
    系爭地上物），原告爰依民法第767 條、第821 條之規定，
    訴請判決如訴之聲明第(一)、(二)項所示。又被告等未經原告同
    意而占有系爭土地，侵害原告之權益，並獲不法利益，原告
    爰依民法第184 條第1 項前段及民法第179 條之規定，請求
    被告等給付相當租金之損害賠償。而被告占用華興段第73、
    93地號土地之地上物面積，共計146.39平方公尺，土地申報
    地價為每平方公尺736 元，則參酌土地法第97條之規定，以
    每年年息10 %計算，被告此部分每年即應給付原告10,774
    元。另被告占用原告所共有之麻園段第51、53地號土地之面
    積共計791.18平方公尺，申報地價則為每平方公尺3,040 元
    ，原告應有部分為1600/12800，則參酌土地法第97條之規定
    ，以每年年息10% 計算，合計被告此部分每年應給付原告
    30,064元。爰訴請判決如訴之聲明第(三)項所示。
三、對被告抗辯所為之陳述：被告八德市大興社區發展協會所提
    出之合約書，其上所指之土地即重測前八德鄉○○段第1640
    、1641地號土地，訴外人祭祀公業呂萬和僅為此土地共有人
    之一。縱依上開合約書所示，係於65年間由訴外人祭祀公業
    呂萬和願將其應有部分捐獻出來，用以興建社區活動中心，
    然訴外人祭祀公業呂萬和此捐獻土地之行為，並不能拘束原
    告。且原告與訴外人祭祀公業呂萬和依該合約書之約定，探
    求當事人訂約之真意，乃係要求將活動中心所占用之重測前
    八德鄉○○段第1640、1641地號土地中原告之應有部分，與
    另筆土地即原告和訴外人祭祀公業呂萬和所共有之同段第
    1648 -1 地號土地應有部分互易，然嗣後雙方並未履行此項
    合意，且未辦理所有權移轉登記。況上開合約書原告與訴外
    人祭祀公業呂萬和只是應有部分之交換，訴外人祭祀公業呂
    萬和仍不能主張有權於共有土地之特定部分上建築地上物，
    故被告八德市大興社區發展協會所提出之上開合約書，不能
    證明其有權占用系爭土地。況上開合約書訂立迄今已逾15
    年，訴外人祭祀公業呂萬和對原告基於此合約書所生之請求
    權，原告亦得拒絕履行。又此合約書僅屬債權契約之性質，
    效力不及於契約當事人以外之第三人即被告，故被告占用系
    爭土地仍屬無權占有。
四、證據：提出地價謄本4 紙、法人登記證書1 紙、複丈成果圖
    2 份（均為影本），土地登記謄本22紙、現場照片21張。
乙、被告八德市公所方面：
一、聲明：駁回原告之訴，如受不利判決，被告願供擔保，請准
    宣告免為假執行。
二、陳述：被告八德市公所乃行政機關，需依法行政，系爭地上
    物並非被告八德市公所興建，被告八德市公所非所有權人自
    無權拆除，況系爭地上物亦非被告八德市公所占有使用，亦
    無從拆除返還。為此，請為判決如答辯聲明所示。
丙、被告八德市大興社區發展協會方面：
一、聲明：駁回原告之訴。
二、陳述：系爭地上物中土地公廟旁之建物不知是誰所建造。土
    地公廟很早就已存在，是由居民共同出錢所建造。而系爭地
    上物中之涼亭則是被告八德市公所所興建。麻園段第51、53
    地號土地則係祭祀公業所有，公業的子孫有和原告協議交換
    土地，而興建活動中心係請被告八德市公所設計發包。為此
    ，請為判決如答辯聲明所示。
三、證據：提出桃園縣政府證明書1 紙、合約書1 份（均為影本
    ）。
丁、本院依職權調閱本院91年度法登他字第26號登記事件卷宗，
    及函詢桃園縣政府關於八德市大興社區發展協會之登記資料
    ，有桃園縣政府93年12月31日府社行字第0930341253號函及
    登記資料1 份附卷；另勘驗現場並囑託桃園縣八德地政事務
    所測量人員就系爭地上物及其所坐落土地之面積、位置為測
    量，有勘驗筆錄及複丈成果圖附卷。
    理  由
壹、程序方面：按訴狀送達後，原告不得將原訴變更或追加他訴
    。但擴張或減縮應受判決事項之聲明者，不在此限，民事訴
    訟法第255 條第1 項第3 款定有明文。經查，本件原告起訴
    時，訴之聲明中就不當得利之金額部分，初為請求被告應自
    起訴狀繕本送達被告之翌日起至返還所占用之土地之日止，
    按年給付原告12,940元，嗣於訴狀繕本送達被告後，原告就
    此部分不變更其訴訟標的而減縮其訴之聲明為如事實欄中其
    此部分聲明所示之金額，核原告此部分所為訴之變更，顯屬
    減縮應受判決事項之聲明，揆諸上揭法律規定，應予准許。
貳、實體方面：
一、本件原告起訴主張，華興段第73、93地號土地為原告所有；
    麻園段第51、53地號土地則為原告及其他共有人所共有。被
    告未得原告之同意，在系爭土地上蓋有系爭地上物，原告爰
    依民法第767 條、第821 條之規定，訴請判決如訴之聲明第
    (一)、(二)項所示。又原告併依民法第184 條第1 項前段及民法
    第179 條之規定，請求被告等給付相當租金之損害賠償，如
    訴之聲明第(三)項所示等語。對被告抗辯所為之陳述則略以：
    被告八德市大興社區發展協會所提出之合約書上所載訴外人
    祭祀公業呂萬和僅為土地共有人之一，其捐獻土地之行為，
    並不能拘束原告。且訴外人祭祀公業呂萬和並未依約將另筆
    土地應有部分與原告所共有之重測前八德鄉○○段第1640、
    1641地號土地中之應有部分互易並為移轉登記。又訴外人祭
    祀公業呂萬和不能依上開互易約定之合約書，而主張有權於
    共有土地之特定部分上建築地上物。況訴外人祭祀公業呂萬
    和對原告基於此合約書所生之請求權已罹於消滅時效，原告
    得拒絕履行。且此合約書僅屬債權契約之性質，效力不及於
    契約當事人以外之第三人即被告等語。
二、被告八德市公所以：系爭地上物並非被告八德市公所興建，
    被告八德市公所非所有權人，亦非占有使用人，無從拆除返
    還等語，資為抗辯。
    被告八德市大興社區發展協會則以：系爭地上物中之土地公
    廟及其旁之建物非被告八德市大興社區發展協會所建，另系
    爭地上物中之涼亭則是被告八德市公所所興建。再麻園段第
    51、53地號土地，公業的子孫有和原告協議交換土地。又興
    建活動中心係請被告八德市公所協助設計發包等語置辯。
三、經查，原告所主張其為華興段第73、93地號土地之所有權人
    ，亦為麻園段第51、53地號土地之共有人之事實，有土地登
    記謄本4 份在卷可稽（見本院卷第10至31頁），並為被告所
    不爭執，堪信為真實。
四、次查，系爭地上物均為未辦保存登記之建物，此為兩造所不
    爭執，而原告復未能舉證證明被告八德市公所係系爭地上物
    之原始起造人及現在占有使用之人，則被告八德市公所所抗
    辯稱其非系爭地上物之原始起造人及現在占有使用之人，即
    堪採信。
五、再查，被告八德市大興社區發展協會並不否認坐落麻園段第
    51、53地號土地上如附圖2 所示編號A 、B 、C –1 、C –
    2 、D –1 、D –2 之地上物（即被告八德市大興社區發展
    協會之活動中心）為其所興建，僅其發包、設計事宜係委託
    被告八德市公所為之（見本院卷第123 頁94年5 月26日言詞
    辯論筆錄），且經本院履勘現場，上開地上物之建物大門旁
    ，分別掛有「桃園縣八德市大興社區童子軍團團部」、「八
    德市大興社區發展協會」、「八德市大興社區媽媽教室」、
    「八德市大興社區長壽俱樂部」之藍底白字招牌，有勘驗筆
    錄及現場照片在卷可稽（見本院卷第79頁、108 、110 、
    111 頁），足見上開地上物確為被告八德市大興社區發展協
    會所建造及使用中無誤。
六、又查，坐落華興段第73地號土地上如附圖1 所示編號A 、B
    、D 、E 、F 、H 、I 之地上物及同段第93地號土地上如附
    圖1 所示編號G 之地上物之部分，被告八德市大興社區發展
    協會除不否認其中編號E （即土地公廟）係大家出資蓋的以
    外，其餘地上物則否認係其所興建及使用。惟經本院履勘現
    場之結果，就如附圖1 所示編號A （即涼亭）、B （即石桌
    椅）部分之地上物係坐落於一地勢高起之廣場內，整體設施
    類如公園，並有入口，入口處尚有一鐵柱橫放以阻車輛進入
    ，且立有一「敬告牌」，約束進入者不得有溜狗等行為，其
    上則有被告八德市大興社區發展協會之名義，而該等設施既
    緊鄰在編號E 之土地公廟後方，被告八德市大興社區發展協
    會又有列名為管理人，則顯見該等施設亦係被告八德市大興
    社區發展協會所設置並為管領無誤，被告八德市大興社區發
    展協會辯稱上開涼亭係被告八德市公所所設置，尚無足採；
    另編號D 之地上物即香爐，乃係附屬於土地公廟所用，自亦
    得認為同係被告八德市大興社區發展協會所管領中。基上所
    陳，原告所主張被告八德市大興社區發展協會以如附圖1所
    示編號A 、B 、D 、E 之地上物，占有各該部分之華興段第
    73地號土地之事實，亦足信為真實。
七、至坐落華興段第73地號土地上如附圖1 所示編號F 、H 、I
    之地上物及同段第93地號土地上如附圖1 所示編號G 之地上
    物之部分，被告八德市大興社區發展否認為其所有，且經本
    院履勘現場，上開各地上物之大門（大門係坐落在同段第92
    地號土地上）掛有「紫竹宮」之招牌，履勘當日並有開門對
    外，燈光開啟，在香爐上復有他人拜完後所插上之餘香，有
    勘驗筆錄上之記載及照片可稽（見本院卷第79頁、104 頁下
    方、105 頁、106 頁下方），顯見該紫竹宮之建物係他人管
    領使用而非被告八德市大興社區發展協會所管領，則原告主
    張此部分之建物亦為被告八德市大興社區發展協會所建造及
    管理使用之部分，即無足採。
八、被告八德市大興社區發展協會雖抗辯稱其係有權占有系爭土
    地，並提出合約書1 份為證（見本院卷第82頁），此合約書
    固為原告雖不否認為其所簽立，惟查，上開合約書之內容係
    約定：「茲為共有土地八德鄉○○段壹六四○暨壹六四一地
    號（即系爭土地中麻園段第53、51地號土地重測前之地號）
    。呂萬和公持分部分，捐獻興建大興社區活動中心，依八德
    鄉公所設計興建需要使用。而該活動中心所用土地部分之本
    院持分應以壹六四八之一土地內削減呂萬和公之持分而增加
    本院之持分。（本院係稱桃園縣私立八德救濟院）右記由雙
    方同意，特立此合約書乙紙肆份，有關人員及單位各執乙份
    以為後日之依據。」等語；且簽約者除原告外，尚有署名為
    訴外人「呂萬和公管理人或代理人呂福全」者，是可得確定
    者為此合約書簽約者並不包含被告八德市大興社區發展協會
    ；且內容係指訴外人祭祀公業呂萬和將其所有坐落八德鄉（
    八德市改制前）大湳段第1640、1641地號（即系爭土地中麻
    園段第53、51地號土地重測前之地號）之所有權應有部分捐
    出興建大興社區活動中心，並同意將其所有同段第1648之1
    地號土地之所有權應有部分移轉部分予原告。然按各共有人
    按其應有部分，對於共有物之全部雖有使用收益之權。惟共
    有人對共有物之特定部分使用收益，仍須徵得他共人有全體
    之同意，非謂共有人得對共有物之全部或任何一部有自由使
    用收益之權利。如共有人不顧他共有人之利益，而就共有物
    之全部或一部任意使用收益，即屬侵害他共有人之權利，最
    高法院62年台上字第1803號判例意旨闡釋甚明。訴外人祭祀
    公業呂萬和僅係麻園段第51、53地號土地共有人之一，其所
    有權應有部分僅各為上開土地所有權之5920/12800，有上開
    土地之登記謄本上記載可稽（見本院卷第13、23頁），是依
    上揭說明，其尚不得將麻園段第51、53地號土地之特定部分
    「捐出」作為興建社區活動中心之用，且其所為「捐出」之
    舉，即使得另一共有人即原告之同意，亦不能拘束其他共有
    人。再原告所主張訴外人祭祀公業呂萬和並未履行移轉重測
    前大湳段第1648之1 土地應有部分予原告之事實，復為被告
    所不爭執，亦足認上開合約書雙方並未履行；再上開合約書
    係訂立於65年6 月10日，距今已近30年，原告主張其有時效
    抗辯，得拒絕履行，亦屬有據；況上開合約書係債權契約，
    依債權相對性之原則，縱其有效成立，非該契約當事人之被
    告八德市大興社區發展協會亦不能逕執以為自己有權占有系
    爭土地之依據。是被告八德市大興社區發展協會以上開合約
    書為其有權占有之理由，即無足採。此外，被告八德市大興
    社區發展協會又未能舉出其他證據以資證明其係有權占有系
    爭土地，是堪認原告所為被告八德市大興社區發展協會係無
    正當權源而占有系爭土地乙節，已足信為真實。
九、被告八德市大興社區發展協會有以如附圖1 所示編號A 、B
    、D 、E 之地上物及如附圖2 所示編號A 、B 、C –1 、C
    –2 、D –1 、D –2 之地上物占有各該部分系爭土地之事
    實，雖足認定，惟本件所續應進一步審究者，乃被告八德市
    大興社區發展協會是否有權利能力以享受權利、負擔義務？
十、經查，被告八德市大興社區發展協會成立後僅於82年7 月17
    日向桃園縣政府報請立案，有桃園縣政府93年12月31日府社
    行字第0930341253號函附准予立案登記之82府社政字第1478
    14號函、被告八德市大興社區發展協會理事名冊、監事名冊
    、工作人員簡歷冊、會址借用同意書、章程、82年度工作計
    劃、82府社政字第126065號函各1 份（均為影本）在卷可按
    （見本院卷第47至62頁）；並未向其所在地之法院即本院為
    法人之登記，業經本院依職權查詢本院登記處無訛，且為被
    告八德市大興社區發展協會所自陳在卷（見本院卷67頁），
    堪以認定。
十一、而按本法所稱主管機關：在中央及省為內政部；在直轄市
      為直轄市政府；在縣（市）為縣（市）政府；人民團體應
      於成立大會後30日內檢具章程、會員名冊、選任職員簡歷
      冊，報請主管機關核准立案，並發給立案證書及圖記；人
      民團體經主管機關核准立案後，得依法向該管地方法院辦
      理法人登記，並於完成法人登記後30日內，將登記證書影
      本送主管機關查備，人民團體法第3 條前段、第10條、第
      11條定有明文。再按法人非經向主管機關登記，不得成立
      ；依民法總則規定法人之登記，其主管機關為該法人事務
      所所在地之法院，民法第30條、民法總則施行法第10條第
      1 項亦有明文。被告八德市大興社區發展協會既僅向桃園
      縣政府報請立案並經核准，而並未向本院為法人之登記，
      顯見其僅為人民團體法所稱之「社會團體」，並非民法總
      則所規定之法人。復按法人於法令限制內，有享受權利、
      負擔義務之能力，民法第26條前段另有明文。被告八德市
      大興社區發展協會既非法人，則依上開法律規定，其自無
      權利能力，此不因其是否為人民團體法所規定之社會團體
      而有不同。
十二、然按自然人及法人為權利義務之主體，惟不具有權利能力
      之「團體」，如有一定之名稱、組織而有自主意思，以其
      團體名稱對外為一定商業行為或從事事務有年，已有相當
      之知名度，而為一般人所知悉或熟識，且有受保護之利益
      者，亦應受法律之保障。故未完成登記之法人，雖無權利
      能力，然其以未登記法人之團體名義為交易者，民事訴訟
      法第40條第3 項為應此實際上之需要，特規定此等團體設
      有代表人或管理人者，亦有當事人能力。至於因其所為之
      法律行為而發生之權利義務，於實體法上應如何規範，自
      應依其行為之性質，適用關於合夥或社團之規定。不能以
      此種團體在法律上無權利能力即否定其一切法律行為之效
      力（最高法院91年度台上字第1030號裁判意旨參照）。被
      告八德市大興社區發展協會既於82年間即已經成立，又係
      關於社區事務之團體，則其對外具有相當之知名度，已堪
      認定，是依上開說明，此種團體對外為一定商業行為，尚
      且應受法律規範，則本件被告八德市大興社區發展協會所
      為係侵害原告所有權之行為，自更應如是，否則合法行為
      將受法律規範，侵害權利之行為反之，無異鼓勵類此之人
      民團體可逾越法律之規範而無庸負責，顯失事理之平。
十三、綜上所述，再參以八德市大興社區發展協會之章程業已規
      定設置代表人即理事長、意思決定機關即會員大會、經費
      之來源等事項，堪認被告八德市大興社區發展協會應可負
      擔本件義務之履行。
十四、按所有人對於無權占有或侵奪其所有物者，得請求返還之
      。對於妨害其所有權者，得請求除去之；各共有人對於第
      三人，得就共有物之全部為本於所有權之請求。但回復共
      有物之請求，僅得為共有人全體之利益為之，民法第767
      條前段、中段、第821 條各有明文。本件原告為系爭土地
      之所有權人或共有人，前已認定，而被告八德市大興社區
      發展協會無正當權源而以如附圖1 所示編號A 、B 、D 、
      E 之地上物及如附圖2 所示編號A 、B 、C –1 、C –2
      、D –1 、D –2 之地上物（面積均如附圖所示）各占有
      該部分系爭土地之事實，亦已認定無誤，則揆諸上揭法律
      規定，原告請求被告八德市大興社區發展協會應將其所無
      權占有之土地上之上開地上物拆除，將土地返還原告或原
      告及其他共有人全體，自屬有據。至被告八德市公所既非
      系爭土地上物之現在占有使用、管理之人，則原告請求被
      告八德市公所拆除上開地上物並將土地返還原告之部分，
      即與前揭法律規定之要件不合，不應准許。
十五、另按無法律上之原因而受利益，致他人受損害者，應返還
      其利益，民法第179 條前段定有明文。且按依不當得利之
      法則請求返還不當得利，以無法律上之原因而受利益，致
      他人受有損害為其要件，故其得請求返還之範圍，應以對
      方所受之利益為度，非以請求人所受損害若干為準，無權
      占有他人土地，可能獲得相當於租金之利益為社會通常之
      觀念，最高法院亦著有61年度台上字第1695號判例可稽。
      本件被告八德市大興社區發展協會既有上述無權占有原告
      所有系爭土地之事實，又無法律上原因，則揆諸上揭法律
      規定及最高法院判例意旨，原告自得請求被告八德市大興
      社區發展協會返還其所受相當於租金之利益予原告。至被
      告八德市公所既非現在使用系爭地上物之人，自無受有何
      利益之可言，原告請求其返還不當得利之部分，仍屬不應
      准許。又被告八德市公所既未占有系爭土地，則其亦無故
      意、過失侵害原告權利之情事，堪足認定，則此部分原告
      併依民法第184 條第1 項規定之法律關係，請求被告八德
      市公所賠償其相當於租金之損害部分，亦屬委無足採。
十六、再按城市地方房屋之租金，以不超過土地及其建築物申報
      總價年息10% 為限；第97條、第99條及第101 條之規定，
      於租用基地建築房屋均準用之，土地法第97條第1 項、第
      105 條定有明文。上開規定為強制規定，則原告所得請求
      被告八德市大興社區發展協會返還相當於租金之不當得利
      部分，自應受上開法律規定之拘束，就此部分原告雖主張
      應以系爭土地申報總價額年息10% 為計算標準，惟本院審
      酌系爭土地中華興段第73地號土地係面臨八德市○○路○
      段361 巷內，附近有農地、魚池、住宅及少數工廠，距離
      介壽路約100 公尺，人車往來普通，少商業活動，日常生
      活所需之交易行為須至介壽路上之商店，而該巷路寬約8
      公尺，並未劃行車分向線，但可容兩車交會；而麻園段第
      51 、53 地號土地則鄰八德市○○路○ 段361 巷道，附近
      狀況與上述華興段之土地相類，各有勘驗筆錄及照片可稽
      （見本院卷第78、79、101 頁、104 頁下方、107 頁）及
      被告八德市大興社區發展協會使用系爭土地之現況、現今
      社會經濟狀況等一切情事，認原告據以請求之計算標準尚
      嫌過高，應以系爭土地申報總價額年息2%為計算標準，始
      較適當。而系爭土地中華興段第73地號土地93年1 月之申
      報地價為每平方公尺736 元、麻園段第51、53地號土地93
      年1 月之申報地價則為每平方公尺3,040 元，有上開土地
      之地價謄本3 紙在卷可按（見本院卷第32、34、35頁），
      另被告八德市大興社區發展協會所占有系爭土地中麻園段
      第51、53地號土地之面積合計為791.18平方公尺，此部分
      原告之所有權應有部分為1600/12800、被告大興社區發展
      協會占有華興段第73地號土地之面積合計則為66平方公尺
      ，此部分原告則有所有權全部。是依上開所述，計算之結
      果（計算式如附表），原告此部分每年不當得利返還金額
      之請求，僅在6,985 元之範圍內為可採，其逾此金額之請
      求，尚不足採。又此部分原告固以單一之聲明，而併依民
      法第184 條第1 項前段侵權行為之規定為主張，惟即使原
      告依上開侵權行為之規定為請求，其所受損害之金額亦同
      上開經本院認定其得請求不當得利之金額，是本院既已依
      不當得利之規定，對於原告此部分之聲明為判決，則不問
      原告所另主張侵權行為之法律關係，係重疊或選擇之合併
      請求，本院均無庸再就此部分為審酌，附此敘明。
十七、從而，原告基於民法物上請求權及不當得利規定之法律關
      係，請求被告八德市大興社區發展協會應將坐落系爭土地
      中華興段第73地號土地上如附圖1 所示編號A 、B 、D 、
      E 之地上物、坐落麻園段第51、53地號土地上如附圖2 所
      示編號A 、B 、C –1 、C –2 、D –1 、D –2 之地上
      物（面積各如附圖1 、2 所示）均加以拆除後，將所坐落
      之土地返還原告；被告八德市大興社區發展協會並應自起
      訴狀繕本送達之翌日即93年12月29日起至返還上開土地之
      日止，按年給付原告6,985 元，為有理由，應予准許。原
      告逾此範圍之請求，則為無理由，應予駁回。
十八、本件事證已臻明確，兩造其餘攻擊防禦方法及舉證，核於
      判決之基礎及結果無影響，無庸一一論列，附此敘明。
十九、原告陳明願供擔保，請准宣告假執行，關於其勝訴部分，
      經核無不合，爰酌定如主文所示之擔保金額，予以准許。
      至原告敗訴部分，其假執行之聲請，已失所附麗，應併予
      駁回之。
據上論結，本件原告之訴為一部有理由，一部無理由，依民事訴
訟法第79條、第390 條第2 項，判決如主文。
中　　華　　民　　國　　94　　年　　6 　　月　　9 　　日
                   民事第二庭  法  官  張震武
右為正本係照原本作成
如對本判決上訴，須於判決送達後20日內向本院提出上訴狀
中　　華　　民　　國　　94　　年　　6 　　月　　9 　　日
                               書記官  李家
附表：（小數點以下四捨五入）
一、華興段第73地號土地之不當得利部分：
    占有面積合計66平方公尺×申報地價736 元/ 平方公尺×年
    息2％＝972元
二、麻園段第51、53地號土地之不當得利部分：
    占有面積合計791.18平方公尺×申報地價3040元/ 平方公尺
    ×年息2%×原告應有部分1600/12800＝6013元
三、合計每年得請求之金額：972＋6013＝6985元
